【裁判字號】    99,訴,470
【裁判日期】    990928
【裁判案由】    損害賠償
【裁判全文】
臺灣彰化地方法院民事判決  99年度訴字第470號
原      告  乙○○
訴訟代理人  丙○○
被      告  甲○○
上列當事人間請求損害賠償事件，由刑事庭移送前來，本院於民
國99年9月14日言詞辯論終結，茲判決如下：
    主      文
被告應給付原告新台幣貳萬壹仟柒佰柒拾元，及自民國九十九年
三月九日起至清償日止，按年息百分之五計算之利息。
原告其餘之訴及假執行之聲請均駁回。
    事實及理由
一、原告主張：
  (一)被告於民國98年5月間因房屋產權問題與原告發生爭執，被
    告嗣於同年月9日下午6時45分左右，因不滿原告勸阻工人在
    彰化縣鹿港鎮○○街90號房屋內進行油漆工作，竟基於傷害
    人身體及毀損之故意，拿起油漆街往原告方向潑去，除潑到
    原告臉部，使其受有雙眼化學性灼傷之傷害外，復潑到原告
    住處之地板、鐵門及紗窗，致使前開房屋之鐵門等處沾黏油
    漆，難以清洗，而發生顯著不良之改變並失去美觀功能，均
    足生損害於原告。又被告上開傷害犯行，業經法院以簡易判
    決處刑在案。
  (二)爰請求被告損害賠償項目及金額如下：
  1.醫療及增加生活上需要之費用：
    原告截至98年5月9日為止已支出醫療費用新台幣（下同）1,
    770元，被告應負賠償責任。
  2.非財產上之損害（精神慰撫金）：
    原告因前開傷害，精神上受有莫大痛苦，爰請求賠償精神慰
    撫金5萬元，以茲慰藉。
  (三)原告無學歷，不識字，家管，家境小康。
  (四)爰依侵權行為損害賠償之法律關係，請求被告應給付原告51
    ,770元，及自起訴狀繕本送達被告之翌日起至清償日止，按
    年息百分之5計算之利息，並陳明願供擔保請准宣告假執行
    等語。
二、被告辯稱：
  (一)坦承於前開時地對原告潑幾點油漆，但原告傷勢有誇大不實
    之嫌。
  (二)兩造曾有租賃糾紛，被告未打原告，是冤枉的，不可能給付
    原告慰撫金，希望法院主持公道。
  (三)被告學歷為國中肄業，平日在老吾老基金會從事照護員工作
    ，月薪約2萬餘元，住家係共有之祖產，家境勉強。
  (四)爰請求駁回原告之訴及其假執行之聲請等語。
三、兩造不爭執事項：
  (一)被告於上開時地對原告潑油漆，致原告受有前開傷害。
  (二)被告所為上開傷害犯行，業經本院刑事庭以98年度簡第2553
    號刑事簡易判決（第二審案號：99年度簡上字第24號），判
    決被告傷害罪並處拘役59日確定。
  (三)兩造因房屋產權與生活習慣差異，素有爭執。
  (四)原告為20年次，無學歷，不識字，家管，家境小康，名下有
    不動產。
  (五)被告為53年次，學歷為國中肄業，平日在老吾老基金會從事
    照護員工作，月薪約2萬餘元，住家係共有之祖產，家境勉
    強，名下無不動產。
四、兩造爭執事項：
    原告依法得請求被告損害賠償金額若干元？
五、按「因故意或過失，不法侵害他人之權利者，負損害賠償責
    任。」、「不法侵害他人之身體或健康者，對於被害人因此
    ‧‧‧增加生活上之需要時，應負損害賠償責任。」、「不
    法侵害他人之身體、健康‧‧‧被害人雖非財產上之損害，
    亦得請求賠償相當之金額。」，民法第184條第1項前段、第
    193條第1項、第195條第1項前段分別定有明文。經查，原告
    既因被告向其臉部潑油漆，致受有雙眼化學性灼傷之傷害
    ，則原告本於前開規定，請求被告損害賠償，洵屬有據。
六、茲就原告請求損害賠償項目及金額，分別審酌如下：
  1.醫療費用：
    原告主張其因本件傷害已支出醫療費用1,770元，業據原告
    提出相符之醫療費用收據影本、診斷書影本為證，此為增加
    生活上之需要費用，被告應負損害賠償責任。
  2.精神慰撫金：
    原告主張遭被告潑漆成傷，其精神受有莫大痛若，爰請求5
    萬元精神慰撫金。爰審酌兩造之年齡、身分、地位、經濟能
    力、原告受傷輕重及精神上打擊程度等一切情狀，因認原告
    請求精神慰撫金即非財產上之損害2萬元，核無不當，故應
    准許。逾此範圍，則屬過高，不應准許。
七、綜上所述，原告本於侵權行為損害賠償之法律關係，請求被
    告應給付原告21,770元（計算式：1,770＋20,000＝21,770
    ），及自起訴狀繕本送達被告之翌日即99年3月9日起至清償
    日止，按年息百分之5計算之法定遲延利息，為有理由，應
    予准許。逾此範圍之請求，即非有據，應予駁回。
八、本判決依法不得上訴，自無宣告假執行之餘地，則原告陳明
    願供擔保聲請宣告假執行，於法不合，應予駁回。
九、兩造其餘攻擊防禦方法及舉證，經審酌後於判決結果不生影
    響，爰不再贅詞論列。
十、本件原為刑事訴訟程序附帶民事訴訟，依法無須繳納裁判費
    ，兩造亦未支出任何訴訟費用，爰不另諭知訴訟費用負擔之
    標準。
中    華    民    國    99    年     9    月    28    日
               民事第一庭     審判長法  官  康弼周
                                    法  官  黃楹榆
                                    法  官  陳正禧
以上正本係照原本作成。
本判決不得上訴。
中    華    民    國    99    年     9    月    28    日
                                    書記官  莊素美

司法院資訊處製作；財團法人民間司法改革基金會備份。
